臺灣臺中地方法院刑事判決
110年度易字第2240號
公  訴  人  臺灣臺中地方檢察署檢察官
被      告  楊子偉


上列被告因竊盜案件，經檢察官提起公訴（110年度偵字第21782
、22416號），本院判決如下：
    主  文
楊子偉犯侵入住宅竊盜罪，共貳罪，均累犯，各處有期徒刑柒月
、拾月，應執行有期徒刑壹年肆月。
未扣案之犯罪所得金飾壹批、鑽戒肆個及肚臍章壹個，沒收，於
全部或一部不能沒收或不宜執行沒收時，追徵其價額。
    事  實
一、楊子偉意圖為自己不法之所有，基於竊盜犯意，分別為下列
    犯行：
　㈠於民國110年4月17日上午6時21分許，駕駛車牌號碼000-0000
    號自用小客車（車主為其姊楊雅珺），至何玉鳳位於臺中市
    ○區○○○路00號住處旁，在車上見何玉鳳甫離開，遂下車徒手
    拉開上址之鐵門，侵入何玉鳳上址住處，徒手竊取何玉鳳所
    有放在桌上之包包1個（內有現金新臺幣<下同>2萬元、機車
    行照1張）、IPHONE6手機1支及放在市內電話機下方之現金2
    000元，得手後駕駛上開自用小客車離去，並將現金2萬2000
    元取出花用後，將包包及其內之行照丟棄在臺中市東區精武
    路某處。嗣經何玉鳳報警，經警調閱監視器，始查獲上情，
    楊子偉並於事後歸還上開手機及現金2萬2000元予何玉鳳。
　㈡於110年5月31日下午3時許，駕駛上開自用小客車，至林志勇
    之父林政義位於臺中市○○區○○路000○00號住處，徒手打開後
    門侵入林政義上址住處，先上2樓，徒手竊取林志勇所有放
    在抽屜內之金飾一批、鑽戒4個及肚臍章1個等物（以上據林
    志勇稱共價值約40萬1000元），之後到1樓搜尋財物時，恰
    巧碰見午休醒來之林政義，遂從後門離去，其駕駛上開自用
    小客車逃逸時，適為返回住處之林志勇發現並報警究辦，為
    警在現場遺留之「麥香奶茶」飲料罐上採得與楊子偉DNA-ST
    R型別相符之生物跡證，始悉上情。
二、案經臺中市政府警察局第三分局及林志勇訴由臺中市政府警
    察局清水分局報告臺灣臺中地方檢察署檢察官偵查起訴。
    理  由
一、證據能力：
  ㈠按被告以外之人於審判外之言詞或書面陳述，除法律有規定
    者外，不得作為證據；又被告以外之人於審判外之陳述，雖
    不符同法第159條之1至第159條之4之規定，而經當事人於審
    判程序同意作為證據，法院審酌該言詞陳述或書面陳述作成
    時之情況，認為適當者，亦得為證據。刑事訴訟法第159條
    第1項、第159條之5第1項分別定有明文。查，檢察官、被告
    楊子偉就本判決以下所引用被告以外之人於審判外之陳述，
    於本院審理時均同意作為證據（見本院卷第54頁），且本院
    審酌該等證據之取得過程並無瑕疵，以之作為證據係屬適當
    ，認均有證據能力。
  ㈡本件非供述證據部分，與本案均有關連性，亦無證據證明係
    實施刑事訴訟程序之公務員以不法方式所取得，依刑事訴訟
    法第158條之4反面解釋，當有證據能力；本院亦已於審理時
    依法踐行調查證據程序，自得為本院判斷之依據。
二、認定犯罪事實所憑證據及理由：
  ㈠事實欄㈠部分：此部分犯罪事實，業據被告於警詢、偵查及
    本院審理程序中坦承不諱，核與證人即被害人何玉鳳於警詢
    及偵查中證述情節大致相符。此外，復有員警職務報告、扣
    押筆錄、扣押物品目錄表及收據、扣案物照片、贓物認領保
    管單、車輛詳細資料報表、監視器畫面翻拍照片及現場照片
    等附卷可稽，足徵被告之自白與事實相符，故此部分犯罪事
    實之事證明確，被告犯行洵堪認定，應依法論科。
  ㈡事實欄㈡部分：訊據被告楊子偉固坦承有於事實欄㈡所示時
    間，駕駛上開自用小客車，至證人林政義上址住處，惟矢口
    否認有何竊盜犯行，辯稱：當日伊是受友人林善豐之託，至
    案發現場要找一真實姓名、年籍不詳，綽號「阿華」之男子
    ，代林善豐向「阿華」索討10萬元之欠債，伊開車進入林政
    義上址住處旁巷道後，將車停放於該巷道盡頭之空地，在車
    上等待「阿華」出現，現場查獲之麥香奶茶飲料罐是伊喝剩
    下的，伊從車上將罐子往外丟棄至駕駛座外地上，嗣因家人
    打電話來催促伊返家，伊便駕車離去，期間均未下車等語。
    惟查：
　⒈上揭事實，業據證人即告訴人林志勇於警詢及偵查中指訴綦
    詳(見110年度偵字第21782號【下稱偵21782號】卷第121至1
    26頁、110年度偵字第22416號【下稱偵22416號】卷第77頁)
    ，且經證人即告訴人之父林政義並於偵查中證稱：「（問：
    你當時是否有看到嫌犯？）有，我有跟他對到面，當時坐在
    床頭看到他，他看到我也嚇到，馬上從我家一樓後門跑掉了
    。」等語，並指認被告之相片就是當日行竊之人(見偵22416
    號卷第75至77頁)，復有臺中市政府警察局清水分局刑案現
    場勘查報告(含現場照片及採證照片，見偵21782號卷第131
    至181頁)、告訴人遭竊之金飾與鑽戒保單影本(見偵21782號
    卷第183至187頁)、車號查詢汽車車籍資料及證號查詢汽車
    駕駛人資料1紙(見偵21782號卷第189頁)、ARH-6322號自用
    小客車車行紀錄匯出文字資料(見偵21782號卷第191至192頁
    )在卷可佐。又警方在告訴人住處1樓後方餐廳地板上採獲之
    鞋印1枚，已排除係告訴人及其家人所有一節，有臺中市政
    府警察局清水分局刑案現場勘查報告在卷可稽(見偵21782號
    卷第131至181頁)。而現場所查獲之「麥香奶茶」飲料罐1個
    ，經警方在該飲料罐上採得與被告楊子偉DNA-STR型別相符
    之生物跡證，亦有採驗棉棒1件及臺中市政府警察局中市警
    鑑字第1100055210號鑑定書1紙(見偵22416號卷第37至38頁)
    附卷可憑。另經本院當庭勘驗告訴人所提供之行車紀錄器錄
    影檔案，可知案發當時告訴人返回住處之際，僅有被告駕駛
    之上開車輛自該處巷道中駛離，此有本院勘驗筆錄附卷可供
    參憑(見本院卷第105至110頁)。基上事證，告訴人林志勇證
    述被告事實欄㈡所示之竊盜犯行，有上開補強證據足資認定
    確與事實相符。
　⒉被告雖以上詞置辯，並於本院審理中供稱：「(問：有無下車
    詢問附近住戶你欲找之人居住何處？)沒有。我就是將車停
    放後，在那邊守株待兔，我沒有下車去問附近住戶我要找的
    人住哪裡。」、「(問：有無在車上打電話給你要的「阿華
    」？)沒有，我當時不知道阿華電話，阿華是我朋友林善豐
    要我去找的，我也沒有林善豐電話，都是林善豐主動連繫我
    。」、「(問：何時認識阿華？)我退伍後約民國90至91年之
    間認識的，當時我玩車，與朋友玩在一起認識的，我們也沒
    有彼此聯絡，只是在玩車場合遇到會聊天，平常沒有聯絡。
    但我不知道阿華之真實姓名及哪裡人，我都叫他阿華，也不
    知道阿華職業為何，這20年間我都沒有與阿華聯絡，大概民
    國97、98年我出獄後有在路上遇到阿華過，也就打個招呼，
    都沒有再聯絡，直到本次林善豐叫我去找阿華。」、「(問
    ：為何林善豐要你找阿華?)林善豐跟我聊到阿華，並跟我形
    容阿華樣子是長的矮矮的、黑黑的，沒有講哪裡人，提到年
    紀比其大，大概跟我年紀相仿，我認為林善豐要問的阿華就
    是我之前玩車認識的阿華，於是林善豐請我幫他確認他要找
    的阿華是否就是我認識的阿華。」、「(問：林善豐為何要
    找阿華?)林善豐說阿華欠他10萬元。我不知道阿華為何會欠
    林善豐錢，我就跟林善豐說我去幫他確認。林善豐說若有找
    到阿華取回欠款，會給我2萬元。本次我舆林尚豐是當面聯
    絡。」、「(問：為何林善豐不自己去找阿華?)我不知道，
    我也沒有問他。」、「(問：林善豐有無跟你說他無法聯絡
    阿華?)林善豐知道阿華住在哪裡及在哪裡出入，我才說我去
    幫他確認，也很臨時。」、「(問：當天林善豐打電話給你
    ，你才去幫他確認？)對。」、「(問：林善豐究係是打電話
    給你還是與你當面聯絡？)之前當面遇到時就有提到，林善
    豐說他再打電話給我，當天他才打電話給我，並將地址以簡
    訊發送給我。」、「(問：林善豐與你聯繫、發送簡訊給你
    ，要你幫忙找阿華，有無相關證據可以提供?)沒有。」、「
    (問：你與阿華只是玩車場合會遇到，平時沒有聯絡，不知
    道阿華真實姓名、住所，為何會認為林善豐所欲尋找之阿華
    ，就是你要找的阿華？甚至還熱心的幫林善豐去找阿華？)
    因為若成功找到，我可以獲得2萬元報酬，我認為可以嘗試
    看看，且林善豐所述阿華是在工地出入，其餘特徵與我認識
    的阿華類似。」、「(問：林政義、林志勇之住處為工地？)
    不是。」等語(見本院卷第99至102頁)，就其上開辯解觀之
    ，被告與「阿華」於90年間認識後，除偶遇聊天外，雙方並
    無往來，被告亦不知「阿華」之真實姓名、年籍、住處，雙
    方僅係點頭之交，且被告亦不確定其所認識之「阿華」是否
    即為林善豐所欲尋找之人，於此情形下，被告卻願意於工作
    空檔，臨時接受委託前往尋人，衡情已難想像，所辯內容之
    真實性已非無疑。再者，被告就林善豐如何聯繫請託伊代為
    尋找「阿華」，先供稱是「當面聯絡」，復又改稱是「打電
    話」，經本院追問後再改稱「之前當面遇到時就有提到，林
    善豐說他再打電話給我，當天他才打電話給我，並將地址以
    簡訊發送給我。」等語，說詞前後反覆，自相矛盾，且無法
    提出林善豐打電話與其聯繫或以簡訊傳送「阿華」地址之相
    關證據，益徵其所辯更屬有疑。況者，果如被告所述，其前
    往告訴人住處之目的是要尋找「阿華」，惟其既自承平日與
    「阿華」並無往來，亦不確定林善豐所委託尋找之人是否即
    為其90年間認識之「阿華」，衡諸常情，被告抵達上址後，
    理應下車積極詢問附近住戶有無聽聞綽號「阿華」之人，又
    豈會僅是待在車上喝飲料、打手遊而守株待兔？綜合本案事
    證以觀，被告所辯顯係臨訟矯飾之詞，毫無可採。
　⒊綜上，此部分犯罪事實之事證已臻明確，被告所辯均無可採
    ，其犯行堪以認定，應依法論科。
　⒋至公訴意旨似係依證人林政義偵訊證述：「（問：你們被偷
    了何物？）金項鍊二條、鑽戒4個及小朋友的印鑑1個，價值
    約40萬元」等語（見偵22416號卷第75頁），認被告如事實
    欄㈡所竊取之財物為金項鍊2條、鑽戒4個及肚臍章2個等語
    ，惟被告竊取之財物乃告訴人所有，此據告訴人證述明確（
    見偵21782卷第121頁），是究何財物遭竊一節，告訴人應較
    證人林政義清楚；參以，告訴人於案發之日即於警詢時證述
    其遭竊黃金（當年結婚時的金飾，約35萬元）、鑽戒4個（
    約5萬元）及小孩肚臍章（約1000元）等語（見偵21782卷第
    122至123、125頁），並提出購買金飾之單據影本為憑（見
    偵21782卷第183至187頁），而觀之告訴人所提出之單據，
    品名不僅有金項鍊，尚有其他金飾，故本院認被告如事實欄
    ㈡所竊取之財物應係金飾一批、鑽戒4個及小孩肚臍章1個（
    按：肚臍章部分依證人林政義證述數量係1個，告訴人林志
    勇則未明確提及數量，此部分2人證述難認歧異，本院以證
    人林政義證述認定之），公訴意旨上開所認尚有誤會，併予
    敘明。
三、論罪科刑：
　㈠按刑法第321條第1項第1款侵入住宅竊盜罪，其侵入之行為已
    結合於上述加重竊盜之罪質中，自無更行構成同法第306條
    第1項之無故侵入住居罪，且侵入住宅竊盜罪與侵入住宅罪
    結合後，成為非告訴乃論之罪，與侵入住宅罪，需告訴乃論
    者有異。是核被告如事實欄㈠、㈡之所為，均係犯刑法第32
    1條第1項第1款之侵入住宅竊盜罪。其所犯2次侵入住宅竊盜
    犯行，犯意各別、行為互殊，應予分論併罰。
　㈡按刑法第47條第1項規定累犯處罰「加重本刑至二分之一」，
    採「必加主義」，司法院釋字第775號解釋以其不分情節，
    一律須加重最低本刑，於不符合刑法第59條所定要件之情形
    下，致生行為人所受之刑罰超過其所應負擔罪責之個案，不
    符罪刑相當原則、比例原則，於此範圍內，在刑法第47條第
    1項修正前，為避免發生上述罪刑不相當之情形，法院應斟
    酌個案，裁量是否依該規定加重最低本刑。查，被告前於10
    1年間，因加重竊盜及強盜案件，經本院判處有期徒刑8月、
    7月、7年2月，合併定應執行有期徒刑8年確定，嗣與之前所
    犯搶奪罪之殘刑1年10日接續執行，於109年1月6日縮短刑期
    假釋出監付保護管束，並於110年1月11日保護管束期滿未經
    撤銷假釋視為執行完畢一情，有臺灣高等法院被告前案紀錄
    表在卷可佐，是被告於前案有期徒刑執行完畢5年內，故意
    再犯本件有期徒刑以上之罪，為累犯，觀諸被告構成累犯之
    前案與本案均為竊盜犯罪，參以，被告於前案有期徒刑入監
    執行完畢後，理應產生警惕作用，返回社會後能因此自我反
    省、要求，然僅3、4月有餘即再犯本案，足見有其特別惡性
    ，前罪之徒刑執行未能收得明顯之預防、教化之效，其刑罰
    反應力薄弱，且如加重其法定最低本刑，尚與本案被告之罪
    責相當，並無被告所受之刑罰超過其所應負擔之罪責，被告
    人身自由並無因此遭受過苛之侵害，自無司法院釋字第775
    號解釋意旨所示牴觸比例原則、罪刑不相當之情形存在，爰
    依上開規定，就被告本件所犯俱加重其刑。
　㈢爰以行為人責任為基礎，審酌被告前有多次竊盜前科紀錄，
    有上開被告前案紀錄表在卷可參，不思以己力獲取財物，伺
    機侵入他人住宅，竊取被害人何玉鳳及告訴人之財物，顯然
    欠缺法紀觀念及尊重他人財產權之觀念，兼衡其徒手竊取之
    手段及所竊財物價值(詳如前述)，暨被告犯後坦承事實欄㈠
    部分之犯行，並將所竊得之手機及現金2萬2000元歸還予被
    害人何玉鳳，態度尚稱良好，惟就事實欄㈡部分之犯行，始
    終矢口否認，難認有悔意，亦未將財物歸還告訴人或尋求告
    訴人諒解之犯後態度，及其自述國中畢業之智識程度、未婚
    無子女、無需照顧父母、目前職業在家裡便當店幫忙、偶而
    經營工地福利社、經濟狀況普通之生活狀況等一切情狀（見
    本院卷第103頁），各量處如主文所示之刑，並審酌被告所
    犯之上開2罪，犯罪手段與態樣相同，同為侵害財產法益，
    及犯罪時間、空間、對法益侵害之加重效應、所反映出之人
    格特性等情狀，為整體非難評價，並參諸刑法第51條第5款
    係採限制加重原則，而非累加原則之意旨，定其應執行之刑
    。
四、沒收部分：
　㈠被告就事實欄㈠部分犯行所竊得之手機與現金2萬2000元，業
    經歸還被害人何玉鳳，業據被害人何玉鳳證述明確(見21782
    號卷第219頁)，並有贓物認領保管單在卷可稽(見21782號卷
    第55頁)，是此部分所得，已合法發還被害人何玉鳳，依刑
    法第38條之1第5項之規定不予宣告沒收或追徵。另未扣案之
    包包1個與機車行照1張，已遭被告丟棄(見偵21782號卷第22
    5頁)，本院審酌包包及行照之價值低微，且行照乃車輛行車
    許可憑證，不具變賣價值，並可向監理機關申請補發，諭知
    沒收及追徵欠缺刑法上之重要性，且徒增執行上之人力物力
    勞費，爰不予宣告沒收及追徵，附此敘明。
　㈡被告就事實欄㈡部分犯行所竊得之未扣案之金飾一批、鑽戒4
    個及肚臍章1個，為其犯罪所得，爰依刑法第38條之1第1項
    前段、第3項規定，宣告沒收，於全部或一部不能沒收或不
    宜執行沒收時，追徵其價額。
據上論斷，應依刑事訴訟法第299條第1項前段，刑法第321條第1
項第1款、第47條第1項、第51條第5段、第38條之1第1項前段、
第3項，刑法施行法第1條之1第1項，判決如主文。
本案經檢察官詹常輝提起公訴，檢察官林岳賢到庭執行職務。
中　　華　　民　　國　　111 　年　　2 　　月　　24　　日
                  刑事第八庭    法  官  陳鈴香
以上正本證明與原本無異。
如不服本判決應於收受判決後20日內向本院提出上訴書狀，並應
敘述具體理由；其未敘述上訴理由者，應於上訴期間屆滿後20日
內向本院補提理由書（均須按他造當事人之人數附繕本）「切勿
逕送上級法院」。
告訴人或被害人如不服判決，應備理由具狀向檢察官請求上訴，
上訴期間之計算，以檢察官收受判決正本之日起算。
                                書記官  陳科維
中　　華　　民　　國　　111 　年　　2 　　月　　25　　日
附錄論罪科刑法條：
中華民國刑法第321條
犯前條第1項、第2項之罪而有下列情形之一者，處6月以上5年以
下有期徒刑，得併科50萬元以下罰金：
一、侵入住宅或有人居住之建築物、船艦或隱匿其內而犯之。
二、毀越門窗、牆垣或其他安全設備而犯之。
三、攜帶兇器而犯之。
四、結夥三人以上而犯之。
五、乘火災、水災或其他災害之際而犯之。
六、在車站、港埠、航空站或其他供水、陸、空公眾運輸之舟、
    車、航空機內而犯之。
前項之未遂犯罰之。